臺灣屏東地方法院民事判決　　　　　　94年度家訴字第14號
　 原　　　告　己○○
　 兼下列一人　　　　　　13.
　 法定代理人
　 原　　　告　甲○○
 　被　　　告　丁○○
　　　　　　 　乙○○
　　　　　　 　丙○○
　 上列三人共同
 　訴訟代理人　戊○○　　住高.
上列當事人間請求分割遺產事件，本院於民國94年5 月27日言詞
辯論終結，判決如下：
    主  文
兩造公同共有坐落潮州鎮○○○段二小段100 地號土地，地目田
，使用分區商業區，所有權全部，面積149.50平方公尺如附圖所
示之土地准予分割，其分割方法為附圖所示A 部分，面積29.9平
方公尺，所有權全部，分歸原告己○○所有，附圖B 部分，面積
29.9平方公尺，所有權全部，分歸原告甲○○所有，附圖所示C
部分，面積29 .9 平方公尺，所有權全部，分歸被告丁○○所有
，附圖所示D 部分，面積29.9平方公尺，所有權全部，分歸被告
丙○○所有，附圖所示E 部分，面積29.9平方公尺，所有權全部
，分歸被告乙○○所有。
訴訟費用由兩造各按五分之一比例負擔。
    事  實
甲、原告方面：
  一、聲明：求為判決如主文所示。
  二、陳述：
    兩造之被繼承人管和源於民國92年8 月25日死亡，遺有坐落
    屏東縣潮州鎮○○○段二小段100 地號土地，地目田，使用
    分區為商業區，所有權全部，面積149.50平方公尺之土地，
    上開遺產由兩造共同繼承，其應繼分為兩造共同繼承人各5
    分之1 ，因管和源死亡後兩造辦理繼承登記後就上開不動產
    辦理繼承之公同共有登記，茲以本訴狀送達終止兩造就上開
    土地之公同共有關係，且系爭土地地目雖為田，惟使用分區
    為商業區，得予分割，按繼承人得隨時請求分割遺產，民法
    第1164條前段定有明文。查兩造共同繼承之上開遺產，並無
    不能分割之情事，且兩造間亦未訂有不分割之特約，惟就分
    割方法無法達成協議，為期能均分遺產，請准予分割遺產等
    語。
三、證據：提出繼承系統表1 紙、戶籍謄本6 紙，土地登記簿謄
    本1 紙及地籍圖一紙、照片4 幀、使用分區證明一紙等為證
    ，請求本院履勘現場。
乙、被告方面：
一、聲明：求為判決駁回原告之訴。
二、陳述：
    不同意原告主張之分割方法，希以抽籤方式決定分配之位置
    云云。
丙、本院依聲請勘驗系爭土地，並囑託屏東縣潮州地政事務所派
    員實施測量。
    理  由
甲、程序事項：本件原告起訴最初主張就潮州鎮○○○段二小段
    100 地號土地依兩造應繼分各比例分割，但位置及面積以實
    測為準，嗣於本院審理中變更其訴之聲明即分割方法與位置
    ，如主文及附圖之分割方法與位置，為訴之聲明之更正與變
    更，被告等亦同意其變更，依民事訴訟法第255 條第1 項第
    1 款及第3 款規定，應予准許，合先敘明。
乙、本件原告主張被繼承人管和源於民國92年8 月25日死亡，遺
    有坐落屏東縣潮州鎮○○○段二小段100 地號土地，地目田
    ，使用分區為商業區，所有權全部，面積149.50平方公尺之
    土地，上開遺產由兩造共同繼承，其應繼分為兩造共同繼承
    人各5 分之1 ，因管和源死亡後兩造辦理繼承登記後就上開
    不動產辦理繼承之公同共有登記，其應繼分為兩造共同繼承
    人各5 分之1 ，兩造共同繼承之上開遺產，並無不能分割之
    情事，且兩造間亦未訂有不分割之特約，惟就分割方法無法
    達成協議，爰依本訴狀之送達終止公同共有關係，請准予分
    割遺產如主文所示等語。被告丁○○、乙○○、丙○○則對
    分割方法有意見，不同意原告主張之分割方法，主張抽籤云
    云。
丙、原告主張前開附圖之前開土地為其被繼承人管和源之遺產，
    兩造為管和源之共同繼承人，其應繼分為原告與被告等各為
    5 分之1 等情，業據其提出繼承系統表、戶籍謄本6 紙與土
    地登記簿謄本1 紙與地籍圖1 紙等為證，且為被告所不爭執
    ，堪信為實在。又兩造就其繼承之前述財產之分割方法不能
    獲致協議，亦無因使用目的不能分割之情形，亦為兩造所不
    爭執，兩造就系爭遺產既無不分割之協議，就分割方法亦不
    能達成協議，從而原告訴請分割系爭遺產，應予准許。
丁、查系爭五魁寮段二小段100 地號土地為南北向土地，面臨道
    路部分為系爭土地南方，此外別無其他通路以通行，且系爭
    土地為空地，兩造於本院履勘時均陳明系爭土地願作南北向
    分割等情，業經本院至現場勘驗明確，製有勘驗筆錄在卷足
    稽，並囑託屏東縣潮州地政事務所派員實施測量，有複丈成
    果圖在卷 (即本判決附圖）在卷可按。爰審酌上開100 號土
    地現僅南側鄰接道路，如不作南北向分割，勢必無法通行，
    為分割後能通行道路，俾免造成袋地，不利當事人使用系爭
    土地，爰定分割方法如主文所示將兩造公同共有如附圖所示
    之土地分割，其分割方法如主文及附圖所示。
已、訴訟費用之負擔部分：按共同訴訟人，按其人數，平均分擔
    訴訟費用。但共同訴訟人於訴訟之利害關係顯有差異者，法
    院得酌量其利害關係之比例，命分別負擔。民事訴訟法第85
    條第1 項定有明文，爰審酌系爭遺產既因兩造無法達成分割
    協議，原告因而提起訴訟，且兩造亦因系爭遺產之分割而均
    蒙其利，依上開說明，本院認此部分訴訟費用應由兩造比例
    負擔始為公平。
結論：原告之訴為有理由，依民事訴訟法第85條第1 項判決如主
文。
中　　華　民　　國　94　　年　6 　　月　10　　日
                        少年及家事庭
                         法      官  李芳南
右為正本，係照原本作成。
如不服本判決，應於送達後廿日內，向本院提出上訴狀。
                         法院書記官  潘豐益
中　　華　　民　　國　94　年　　6 　　月　10 　日
